【裁判字號】    97,易,1308
【裁判日期】    970905
【裁判案由】    竊盜
【裁判全文】
臺灣士林地方法院刑事判決              97年度易字第1308號
公  訴  人  臺灣士林地方法院檢察署檢察官
被      告  甲○○
上列被告因竊盜等案件，經檢察官聲請簡易判決處刑（96年度偵
字第13058號），本院士林簡易庭認為不宜以簡易判決處刑（97
年度士簡字第874號），移由本院依通常程序審理（97年度易字
第1308號），被告於審理時就被訴之事實為有罪之陳述，經合議
庭裁定改由受命法官獨任依簡式審判程序審理並判決如下：
    主  文
甲○○竊盜，處拘役肆拾日，如易科罰金以新臺幣壹仟元折算壹
日。又意圖為自己不法之所有，以詐術使人將本人之物交付，處
拘役伍拾伍日，如易科罰金以新臺幣壹仟元折算壹日。應執行拘
役柒拾日，如易科罰金以新臺幣壹仟元折算壹日。
    事  實
一、犯罪事實：甲○○曾為臺北市立聯合醫院忠孝院區（下稱忠
    孝醫院）之員工，罹有憂鬱症及疑似藥物依賴，其父母因恐
    甲○○濫用藥物危害自身，遂要求甲○○將其健保卡交由渠
    等保管，詎料甲○○為能自行取得蒂諾斯安眠藥服用，竟意
    圖為自己不法之所有，於其在忠孝醫院任職期間之民國96年
    7月中旬某日，至該醫院7樓東邊病房之護理人員更衣室內，
    徒手竊取同事楊文菁置於更衣室個人鐵櫃內之健保卡乙張，
    得手後，因各醫療診所就蒂諾斯安眠藥之給付均有限量，其
    為取得足夠之蒂諾斯安眠藥，以備供其長期服用，即基於意
    圖為自己不法所有之單一犯意，於如附表所示之時間，持其
    所竊得之楊文菁健保卡，接續至如附表所示之醫療院所，冒
    用楊文菁之名義就診，致使如附表所示之醫療院所看診醫師
    及中央健康保險局（下稱健保局）均陷於錯誤，而分別為其
    診療及為如附表所示之健保給付並交付蒂諾斯安眠藥共約
    100 顆，甲○○因而詐得蒂諾斯安眠藥約100 顆及診療之利
    益。
二、案經楊文菁告訴及臺北市政府警察局南港分局報告台灣士林
    地方法院檢察署檢察官偵查後聲請簡易判決處刑。
    理  由
一、本件被告所犯非死刑、無期徒刑、最輕本刑有期徒刑3年以
    上之罪，或高等法院管轄第一審之案件，且於準備程序進行
    中，被告先就被訴事實為有罪之陳述，經告以簡式審判程序
    之旨，並聽取檢察官、被告之意見後，本院合議庭裁定由受
    命法官獨任進行簡式審判程序，是本件之證據調查，依刑事
    訴訟法第273條之2規定，不受同法第159條第1項、第161條
    之2、第161條之3、第163條之1及第164條至第170條規定之
    限制，合先敘明。
二、上揭犯罪事實，業據被告甲○○於本院審理時坦承不諱，核
    與證人即被害人楊文菁於警詢中所證述之情節相符，並有健
    保局臺北分局97年1 月7 日健保北醫字第0972000206號函、
    健保局保險對象門診記錄明細表各乙份附卷可稽，足認被告
    之自白與事實相符，被告犯行堪以認定。
三、核被告所為，係犯刑法第320條第1項之竊盜罪及第339條第
    1 項之詐欺取財罪、第2 項之詐欺得利罪。又被告竊取被害
    人楊文菁健保卡之際，即已起意向各醫療院所密集分次詐領
    蒂諾思安眠藥，以貯備供其長期服用，是其6 次詐欺取財及
    詐欺得利犯行，係於密切接近之時、地實施，各行為間之獨
    立性極為薄弱，依一般社會健全觀念，係基於單一犯意，接
    續為之，應論以接續犯。其一行為同時詐取蒂諾思安眠藥及
    詐得診療利益，係一行為同時觸犯詐欺取財罪與詐欺得利罪
    ，應依刑法第55條從一重依詐欺取財罪處斷。又其詐取蒂諾
    思安眠藥部分，公訴人雖未引刑法第339 條第1 項之條文，
    惟此部分與起訴之詐欺得利部分有想像競合犯之關係，為裁
    判上之ㄧ罪，本院自得併與審理。又其竊盜罪與詐欺取財罪
    間，行為各異，犯意互殊，應分論併罰。爰審酌被告罹有憂
    鬱症及疑似藥物依賴（見偵卷第23頁臺北市立聯合醫院診斷
    證明書），因長期服用蒂諾思安眠藥成癮，服用量與日俱增
    ，已非醫療院所依規定給付之藥量所能滿足，復因其健保卡
    交由父母保管中，無法自行就醫取得蒂諾思安眠藥，一時失
    慮致罹刑章，事後已坦承犯行，深具悔意，及其智識程度、
    犯罪所生之損害等一切情狀，分別量處如主文所示之刑，並
    諭知易科罰金之折算標準及定應執行刑。
據上論斷，應依刑事訴訟法第452條、第299條第1項前段、第273
條之1 第1 項，刑法第320 條第1 項、第339 條第1 項、第2 項
、第55條、第41條第1 項前段、第51條第6 款，刑法施行法第1
條之1 ，判決如主文。
本案經檢察官翁偉倫到庭執行職務。
中    華    民    國    97    年    9     月    5     日
                  刑事第一庭法  官  賴邦元
以上正本證明與原本無異。
如不服本判決，應於收受送達後10日內向本院提出上訴書狀，其
未敘述上訴理由者，應於上訴期間屆滿後20日內向本院補提理由
書狀（均須按他造當事人之人數附繕本）。
                            書記官  游育慈
中    華    民    國    97    年    9     月    5     日
附錄本案論罪科刑法條之依據:
刑法第320條第1項
意圖為自己或第三人不法之所有，而竊取他人之動產者，為竊盜
罪，處五年以下有期徒刑、拘役或五百元以下罰金。
刑法第339條
意圖為自己或第三人不法之所有，以詐術使人將本人或第三人之
物交付者，處五年以下有期徒刑、拘役或科或併科一千元以下罰
金。
以前項方法得財產上不法之利益或使第三人得之者，亦同。
前二項之未遂犯罰之。
附表：
┌─┬────┬────┬────────┬─────┐
│編│就醫時間│醫療院所│地址            │詐得利益（│
│號│（年、月│        │                │健保給付，│
│  │、日）  │        │                │單位：新臺│
│  │        │        │                │幣）      │
├─┼────┼────┼────────┼─────┤
│一│96.7.25 │臺北市立│臺北市南港區同德│   -27    │
│  │        │聯合醫院│路87號          │          │
│  │        │忠孝院區│                │          │
├─┼────┼────┼────────┼─────┤
│二│同    上│大直診所│臺北市中山區北安│   170    │
│  │        │        │路591號         │          │
├─┼────┼────┼────────┼─────┤
│三│96.7.26 │義仁家庭│臺北市南港區玉成│   200    │
│  │        │醫學診所│街138號1樓      │          │
├─┼────┼────┼────────┼─────┤
│四│同    上│陳森豊診│臺北市內湖區環山│   110    │
│  │        │所      │路1段2號1樓     │          │
├─┼────┼────┼────────┼─────┤
│五│96.7.28 │劉淦華診│臺北市內湖區金龍│   402    │
│  │        │所      │路43號1樓       │          │
├─┼────┼────┼────────┼─────┤
│六│同    上│北安聯合│臺北市中山區北安│   614    │
│  │        │診所    │路569之1號      │          │
└─┴────┴────┴────────┴─────┘


司法院資訊處製作；財團法人民間司法改革基金會備份。
